【裁判字號】    98,消債抗,28
【裁判日期】    980121
【裁判案由】    更生事件
【裁判全文】
臺灣臺北地方法院民事裁定            98年度消債抗字第28號
抗  告  人  甲○○
                        12巷.
上列當事人間請求更生事件，抗告人對於民國97年11月21日本院
97年度消債更字第197號裁定提起抗告，本院裁定如下：
    主      文
抗告駁回。
抗告程序費用新臺幣壹仟元由抗告人負擔。
    理      由
一、抗告意旨略以：其越南籍配偶自民國96年4月以來，其帳戶
    每月皆有不等金額存入，合計有約新台幣（下同）52萬元存
    款，乃因配偶為補助家計，不得不至深坑老皆知商店擔任打
    雜、端菜等工作，因工作性質不穩定，無法提出相關證明。
    而96年6月中有筆20萬元之現金存款，係抗告人為維持家計
    ，標會應付家中開銷云云。
二、按債務人對於金融機構因消費借貸、自用住宅借款、信用卡
    或現金卡契約而負債務，在聲請更生或清算前，應提出債權
    人清冊，以書面向最大債權金融機構請求協商債務清償方案
    並表明共同協商之意旨，消費者債務清理條例第151條第1項
    定有明文。次按債務人與金融機構協商成立者，不得聲請更
    生或清算，但因不可歸責於己之事由，致履行顯有重大困難
    者，不在此限；本條例施行前，債務人依金融主管機關協調
    成立之中華民國銀行公會會員辦理消費金融案件無擔保債務
    協商機制與金融機構成立之協商，準用前項之規定，消費者
    債務清理條例第151條第5項、第6項分別定有明文。又聲請
    更生或清算不合程式或不備其他要件者，法院應以裁定駁回
    之，但其情形可以補正者，法院應定期間先命補正，復為同
    條例第8條所明定。依其立法理由可知，債務清償方案成立
    後，固由債務人按其條件履行，惟需於其後發生情事變更，
    在清償期間收入或收益不如預期，致該方案履行困難甚或履
    行不能，因不可歸責於己，始能聲請更生或清算，此項規定
    旨在避免債務人任意毀諾已成立之協商，濫用更生或清算之
    裁判上債務清理程序。
三、經查：
  (一)本件抗告人曾於96年1月間與債權金融機構成立協商，自96
    年2月起，分108期，按月繳納協商款項14,585元，抗告人與
    債權金融機構成立之協商，因薪資不穩定而毀諾，有協議書
    、還款證明等影本在卷可稽，亦為抗告人所自陳，是本件應
    先探究抗告人是否符合本條例第151條第5項但書所稱「因不
    可歸責於己之事由，致履行顯有重大困難」之情形，以定其
    更生之聲請是否合法。
  (二)抗告人於95年度、96年度綜合所得稅各類所得資料清單固記
    載，抗告人於95年間並無所得資料，96年度亦僅因財產交易
    而有1萬8944元之所得，有上開清單附卷可考，抗告人雖陳
    稱協商當時工作收入不穩定，平均每月收入為1萬5000元云
    云，然其僅說明係從事北管樂隊工作，對於協商後每月所得
    因景氣不佳造成銳減之情形、減少之金額幅度為何、聲請
    本件更生即97年11月時之薪資收入為何等情，始終未提出相
    關事證加以說明，經本院於97年11月17日裁定命抗告人補正
    ，惟抗告人僅陳稱：「工作大部分是領現金，沒辦法提供收
    入證明」等詞，本院無從查知抗告人於96年1月即協商還款
    當時收入相較於本件聲請更生時，是否確實有顯著減少情事
    ，即難認抗告人於協商後收入有發生不如預期，致履行困難
    之不可歸責於己之事由。
  (二)又抗告意旨所稱：其越南籍配偶自96年4月以來，其帳戶每
    月皆有不等金額存入，合計有約52萬元存款，乃因配偶為補
    助家計，不得不至深坑老皆知商店擔任打雜、端菜等工作乙
    節，適可證抗告人前所陳：阮氏錦係越南籍，目前尚未取得
    工作證，無法在臺灣工作，日常生活所需都需仰賴抗告人，
    也沒有辦法幫忙聲請負擔家庭經濟等情，有所不實，抗告人
    有未據實陳報其財產狀況之情形。況以抗告人自陳每月收入
    僅有1萬5000元，惟其主張自更生前2年，每月日常生活支出
    約1萬元、其他生活支出3000元，另支出扶養配偶阮氏錦及
    其子黃世裕之撫養費用各3000元，所陳每月支出顯高於其收
    入，抗告人復未依本院97年11月17日命補正裁定意旨敘明資
    金來源併提出證據以供本院審酌，顯見抗告人另有未申報稅
    捐之收入來源，難認抗告人已據實陳報其財產狀況，益見其
    欠缺更生之誠意。
  (三)綜上所述，抗告人並未能舉證證明其於協商成立後另有何不
    可歸責於抗告人之事由，致履行協商顯有重大困難之情事，
    且有未據實陳報財產狀況之情事，則抗告人毀諾而未履行上
    開協商條件，並提起更生之聲請，自與上開法文之規定不相
    符合，原審裁定駁回抗告人更生之聲請，核無違誤，抗告意
    旨猶執前詞，指摘原裁定不當，求予廢棄另為裁定，為無理
    由，應予駁回。
三、結論：本件抗告為無理由，爰依消費者債務清理條例第15條
    ，民事訴訟法第95條、第78條，裁定如主文。
中    華    民    國    98    年    1     月    21    日
                民事第二庭審判長法  官  朱漢寶
                                法  官  鍾素鳳
                                法  官  歐陽漢菁
以上正本係照原本作成。
不得再抗告。
中    華    民    國    98    年    1     月    21    日
                                書記官  吳貞瑩


司法院資訊處製作；財團法人民間司法改革基金會備份。
